【裁判字號】    88,上易,2401
【裁判日期】    890125
【裁判案由】    詐欺
【裁判全文】
臺灣高等法院臺中分院刑事判決          八十八年度上易字第二四○一號
    上  訴  人
    即  被  告  丙○○
    選任辯護人  張益隆
右上訴人因詐欺案件，不服臺灣彰化地方法院八十八年易字第六八二號，中華民國八
十八年七月二十一日第一審判決（起訴案號：臺灣彰化地方法院檢察署八十七年度偵
緝字第三號），提起上訴，本院判決如左：
    主      文
上訴駁回。
    事實及理由
一、本案經本院審理結果，認第一審判決認事用法及量刑均無不當，應予維持，並引
    用第一審判決書記載之事實、證據及理由（如附件）。
二、上訴人即被告丙○○（以下稱被告）雖辯稱系爭支票係丁○○所交付云云，惟查
    此點為證人丁○○所否認，且果係證人丁○○持該等支票向被告調現，衡情被告
    豈有不要求丁○○背書，以確保支票債權之理。此外，被告在本院未提出其他有
    利之證據及辯稱，其上訴無理由，應予駁回。又本件事證明確，辯護人聲請調閱
    臺灣板橋地方法院檢察署八十八年度偵字第二三四六六號卷，核無必要，併此敘
    明。
三、據上論斷，應依刑事訴訟法第三百七十三條、第三百六十八條，判決如主文。
本案經檢察官乙○○到庭執行職務。
中      華      民      國    八十九     年      一       月   二十五   日
                                  臺灣高等法院臺中分院刑事第十庭
                                        審判長法  官  黃  永  泉
                                              法  官  蔡  名  曜
                                              法  官  蕭  廣  政
右正本證明與原本無異。
不得上訴。
                                              書記官  劉  建  智
中      華      民      國    八十九     年      一       月   二十六   日
                                                                        Ｑ
台灣彰化地方法院刑事判決                          八十八年度易字第六八二號
    公  訴  人  臺灣彰化地方法院檢察署檢察官
    被      告  丙○○  男四十二歲（民國○○○年○月○日生）
                        住台北縣五股鄉陸光一村二九五號
                        身分證統一編號：Ｆ一0000000號
    選任辯護人  張益隆律師
右列被告因詐欺案件，經檢察官提起公訴（八十七年度偵緝字第三號），本院判決如
左：
        主  文
丙○○意圖為自己不法之所有，以詐術使人將本人之物交付，處有期徒刑捌月。
        事  實
一、丙○○明知其已無資力，竟意圖為自己不法之所有，於八十四年四月下旬某日，
    至甲○○位於彰化縣彰化市○○路三七一號住處，向甲○○佯稱：其欲與友人合
    夥經營事業，急需新台幣（下同）九十萬元週轉，並願以發票人林錦川，付款人
    為交通商業銀行忠孝分行、發票日八十四年六月二十日、票號AA0000000
    號、面額三十萬元；發票人吳春富、付款人為台北市第九信用合作社、發票日八
    十四年六月二十日、票號DH0000000號、面額十八萬元；發票人潘茂祥、
    付款人為台灣省合社金庫古亭支庫、發票日八十四年六月二十五日、票號KB 0
    000000號、面額四十五萬元（起訴書誤載為十八萬元）之支票三紙供作擔
    保，使甲○○陷於錯誤，而貸予現金九十萬元。嗣甲○○於支票屆票載發票日向
    各該銀行提示請求付款，均因已成拒絕往來戶而不獲兌現，甲○○至此始知受騙
    。
二、案經甲○○訴請台灣彰化地方法院檢察署檢察官偵查起訴。
        理  由
一、訊據被告丙○○矢口否認有前揭犯行，辯稱：上開三紙支票是丁○○向伊調現給
    伊，伊是在向甲○○調現後十餘天才將該三紙支票交給甲○○作為清償之用，事
    前並不知該三紙支票係人頭票，絕無詐騙甲○○之意云云。經查：（一）前揭犯
    罪事實業據告訴人甲○○於偵審中指訴綦詳，並有上開三紙支票及退票理由單在
    卷可憑。（二）被告交予告訴人之上開三紙支票，其中發票人吳春富、潘茂祥所
    簽發之支票，由目測觀之，字跡顯係相同，有該二紙支票在卷可稽，且發票人林
    錦川係於八十四年一月六日在交通銀行忠孝分行開立支票存款戶，同年五月二十
    三日開始退票，同年六月二十三日列為拒絕往來戶，至同年八月三十日止退票達
    一百五十三張，金額高達六千二百五十五萬四千九百九十三元；發票人吳春富係
    於八十三年十二月三十日在台北市第九信用合作社開立支票存款戶，八十四年六
    月五日開始退票，同年六月二十三日列為拒絕往來戶，以吳春富為負責人之欣之
    華企業社，於八十四年五月二十五日開始退票，同年六月二十三日列為拒絕往來
    戶，至八十五年五月二十三日止退票達三百三十五張，金額高達一億二千七百九
    十七萬二千六百三十元；發票人潘茂祥係於八十三年十月十七日在台灣省合作金
    庫古亭支庫開立支票存款戶，八十四年六月十日開始退票，同年七月七日列為拒
    絕往來戶，至八十五年二月二十三日止退票一百六十八張，金額高達五千四百二
    十六萬一千六百零二元，此有交通銀行忠孝分行竹十八年五月二十八日忠字第八
    竹０五００一二二號函、台北市第九信用合作社八十八年五月二十一日北市九
    信社業字第四二八號函、台灣省合作金庫古亭支庫八十八年五月十八日（88）合
    金亭存字第二０八四號函、台北市票據交換所八十八年三月二十日（88）北票字
    第一九五六號函各一紙在卷可按，前開發票人於開戶後均在半年內遭大量退票，
    足徵被告丙○○交予告訴人甲○○之上開三紙支票確係人頭支票無訛。（三）被
    告於偵查中先是供稱上開支票係丁○○向其借款，用以擔保之用，後改稱與丁○○共同經營釣蝦場為週轉票據之用，於本院八十八年五月二十六日調查時再改稱
    ：丁○○交給伊上開支票時是說要做生意調現之用，伊再將支票拿給甲○○借貸
    ，拿到現金後再交給丁○○，而當時丁○○說錢拿調去工廠沒辦法處理經營，要
    用過來與伊一起經營釣蝦場；又於偵查之初表示丁○○交給伊上開票時無人可證
    ，次改稱有洪台成、張慶祥在場，於本院審理時再改稱張慶祥不在場，是陳添福
    、林科鑫在場，其所供述前後並不一致，且無法提出任何證據足以證明其與丁○○有金錢往來。又上開三紙支票如係丁○○所交付，則上開三紙支票發票人均非
    丁○○，金額亦高達九十三萬元，焉有不要求丁○○在上開支票背書以作為擔保
    之理。（四）被告另辯稱：丁○○是伊在陳添福位於台北市內湖區之住處打麻將
    時由李清松介紹認識，且丁○○交給伊上開三紙支票時陳添福、林科鑫均有在場
    云云。然證人李清松於本院調時證稱：丁○○是由伊介紹給丙○○認識的沒錯，
    但介紹認識那天並沒有打牌等語。證人陳添福於偵審中證稱：丁○○是由伊介紹
    給丙○○認識，當天是在打牌時介紹的，丁○○係在八十四年七、八月間將支票
    在伊上開住處交給丙○○的等語。證人林科鑫於本院調查時證稱：丁○○拿票給
    丙○○時伊有在場，但是何時因時隔日久已不記得等語。且被告於八十七年三月
    二十日偵查中供稱：丁○○是在八十四年八月間在陳添福台北市○○路住處向伊
    借款，做為工廠處理費用，伊拿九十三萬元之現金給丁○○，丁○○再開立三紙
    支票給伊，而九十萬元是向甲○○調借來借給丁○○等語。而本件被告向告訴人
    詐騙九十萬元是在八十四年四月間，縱屬丁○○曾交支票給被告，亦係八十四年
    八月間之事，應與上開三紙支票無關。（五）證人丁○○、洪台成於偵審中迭次
    傳訊均未到庭，被告亦供稱丁○○、洪台成現在中國大陸，無法尋獲，致本院無
    法傳訊以證其事。（六）綜上所述，被告丙○○並無法證明上開支票之來源，且
    於本院審理中尚未為還款行為，益證被告於得款之時即已有不欲償還之為自己不
    法所有之意圖要無可疑，而告訴人因被告施用詐術信以為真而陷於錯誤交付財物
    ，被告有詐欺之行為甚明。足徵被告前開所辯，顯係事後卸責之詞，要無可採，
    本件事證明確，被告犯行堪以認定。
二、核被告所為，係犯刑法第三百三十九條第一項之詐欺取財罪。爰審酌被告犯罪之
    動機、目的、手段、所得利益及犯罪後仍不知悔悟飾詞狡辯，且迄未賠償告訴人
    之損害，態度不佳等一切情狀，量處如主文所示之刑，以示懲處。
據上論斷，應依刑事訴訟法第二百九十九條第一項前段，刑法第三百三十九條第一項
，罰金罰鍰提高標準條例第一條前段，判決如主文。
中      華      民 國      八十八      年      七      月  二十一  日
                                        台灣彰化地方法院刑事第三庭
                                            法      官  陳  秋  錦
右正本證明與原本無異。
如不服本判決，應於判決送達後十日內向本院提出上訴狀( 須附繕本 )。
告訴人或被害人對於判決如有不服具備理由請求檢察官上訴者，其上訴期間之計算係
以檢察官收受判決正本之日期為準。
                                            法院書記官  楊  年  雄
中     華      民      國      八十八    年      七      月     二十三  日
附錄論罪科刑法條：
刑法第三百三十九條第一項。
意圖為自己或第三人不法之所有，以詐術使人將本人或第三人之物交付者，處五年以
下有期徒刑、拘役或科或併科一千元以下罰金。
以前項方法得財產上不法之利益或使第三人得之者亦同。
前二項之未遂犯罰之。


司法院資訊處製作；財團法人民間司法改革基金會備份。
